【裁判字號】    95,訴,650
【裁判日期】    950906
【裁判案由】    毒品危害防制條例
【裁判全文】
臺灣士林地方法院刑事判決               95年度訴字第650號
公  訴  人  臺灣士林地方法院檢察署檢察官
被      告  甲○○
上列被告因違反毒品危害防制條例案件，經檢察官提起公訴（95
年度毒偵字第707 號）及移送併案審理（95年度毒偵字第1041號
），被告於本院準備程序為有罪之陳述，經本院合議庭裁定改由
受命法官獨任依簡式審判程序審理，並判決如下：
    主  文
甲○○連續施用第一級毒品，累犯，處有期徒刑壹年，扣案之海
洛因殘渣（附著在夾鏈袋內，無從剝離秤重）沒收銷燬，扣案之
夾鏈袋柒只及使用過之注射針筒貳支，均沒收。
    事  實
一、甲○○前因違反肅清煙毒條例之案件，經本院於民國85年8
    月2 日以85年度訴字第619 號判決判處有期徒刑3 年6 月，
    於85年9 月9 日判決確定，經入監服刑，於87年3 月27日縮
    刑假釋出監（原縮刑期滿日期為88年12月8 日），因甲○○
    於假釋期間內，復犯施用第1 級毒品犯行，除經撤銷假釋，
    並由本院以88年度毒聲字第405 號裁定將其送觀察、勒戒，
    嗣因觀察勒戒執行後，仍有繼續施用毒品之傾向，復經本院
    以88年度毒聲字第668 號裁定送強制戒治，嗣戒治成效評定
    為合格，再由本院以88年度毒聲字第1869號裁定停止戒治並
    交付保護管束，並於88年9 月29日將其釋放，嗣於89年4 月
    18日保護管束期滿未經撤銷停止戒治，視為強制戒治期滿執
    行完畢，並由臺灣士林地方法院檢察署檢察官於89年5 月1
    日，以89年度戒毒偵字第79號處分不起訴確定；上開假釋撤
    銷部分，經入監執行殘刑1 年8 月15日，於90年6 月4 日縮
    刑期滿執行完畢。甲○○出監後，復因施用第1 級毒品犯行
    ，除經本院以92年度毒聲字第545 號裁定送強制戒治，並由
    臺灣士林地方法院檢察署檢察官以92年度毒偵字第610 號提
    起公訴，前開強制戒治部分，原定執行完畢日期為93年5 月
    29日，因毒品危害防制條例於93年1 月9 日修正施行，甲○
    ○遂得於戒治期滿前之93年1 月9 日依法獲釋，並未執行完
    畢，至前開起訴部分，經本院於92年10月21日以92年度訴字
    第493 號判決判處有期徒刑10月，於同年11月20日判決確定
    ，經入監執行，於93年10月31日縮刑期滿執行完畢。
二、詎甲○○仍不知悛悔，復基於施用第1 級毒品之概括犯意，
    自95年1 月間某日起至同年5 月17日下午1 時許止，連續在
    其位於臺北市○○區○○街89巷2 號2 樓居所，以針筒注射
    方式，施用第1 級毒品海洛因，平均每2 至3 日施用1 次，
    嗣分別為警查獲如下：
(一)、員警於95年1 、2 月間接獲甲○○之母陳含笑報案檢舉甲○
    ○於上址處所施用毒品海洛因，乃於95年2 月15日上午11時
    許前往上址進行調查，甲○○自認無法掩飾罪行，乃將其所
    有施用毒品海洛因後剩餘之空夾鏈袋2 只、施打海洛因所用
    注射針筒1 支交予員警扣案，並同意員警採其尿液送驗。
(二)、甲○○父親張春雨於95年3 月23日15時50分許，前往警局報
    案檢舉甲○○施用毒品海洛因之事實，員警乃於95年5 月17
    日15時30分許，持本院核發之搜索票前往上址處所搜索，當
    場查獲並扣得甲○○所有施用海洛因後剩餘之夾鏈袋2 只（
    內有海洛因殘渣，無法剝離秤重）、空夾鏈袋3 只、施打海
    洛因所用之注射針筒1 支，並採其尿液送驗。
三、案經臺北市政府警察局大同分局移送臺灣士林地方法院檢察
    署檢察官偵查起訴及移送併案審理。
    理  由
壹、證據能力之判斷
一、按簡式審判程序之證據調查，不受第159 條第1 項之限制，
    刑事訴訟法第273 條之2 定有明文，是依上開規定，於行簡
    式審判程序之案件，被告以外之人於審判外之陳述，除有其
    他不得作為證據之法定事由外，應認具有證據能力。
二、查本案證人張春雨於警詢及證人賴朝松於偵查中所為之陳述
    （見95年度聲搜字第556 號卷第6 頁至第9 頁、95年度毒偵
    字第707 號卷第42頁至第43頁），雖均係被告以外之人於審
    判外之陳述，惟因本案採行簡式審判程序，復查無其他不得
    做為證據之法定事由，揆諸首揭說明，應認均具有證據能力
    。
貳、本案論罪科刑
一、上揭事實，業據被告甲○○於本院審理時坦白承認，核與證
    人張春雨於警詢時證述：因其子甲○○在住處內施用毒品海
    洛因，乃向警報案檢舉等語及證人賴朝松於偵查中證述：警
    方於95年1 、2 月間接獲被告母親檢舉，稱被告在住處施用
    毒品，乃前往該址調查，被告因自知無法抵賴，乃坦承施用
    毒品犯行等語相符，又被告先後2 次為警查獲之日（即95年
    2 月15日、95年5 月17日）在警局所採其尿液，經送台灣檢
    驗科技股份有限公司以酵素免疫分析法初驗後，再以氣相層
    析質譜儀法複驗，證實該等尿液均呈鴉片類（即施用海洛因
    之代謝物）陽性反應，有該公司分別於95年3 月7 日、95年
    6 月6 日出具之濫用藥物尿液檢驗報告各1 紙附卷可稽（附
    於95年度毒偵字第707 號卷第14頁、95年度毒偵字第1041號
    卷第53頁），此外，復有被告自承其所有施用海洛因後剩餘
    之夾鏈袋7 只及施打海洛因所使用之注射針筒2 支扣案足憑
    ，又其中2 只夾鏈袋（於95年5 月17日扣案），經本院當庭
    檢視，其內均沾有白色晶體，因量微無法剝離秤重而未鑑定
    ，但由被告自白及其尿液檢驗呈鴉片類陽性反應乙情觀之，
    堪認確屬海洛因殘渣無訛，綜上，足認被告自白與事實相符
    ，可以採信，本案事證至為明確。
二、又按毒品危害防制條例於92年7 月9 日修正公布，自93年1
    月9 日施行，其中第20條、第23條將施用毒品之刑事處遇程
    序，區分為「初犯」、「5 年內再犯」、「5 年後再犯」。
    依其立法理由之說明：「初犯」，經觀察、勒戒或強制戒治
    ，應為不起訴處分或不付審理之裁定；經觀察、勒戒或強制
    戒治執行完畢釋放後，「5 年內再犯」者，因其再犯率甚高
    ，原實施之觀察、勒戒及強制戒治既已無法收其實效，爰依
    法追訴或裁定交付審理。至於經觀察、勒戒或強制戒治執行
    完畢釋放，「5 年後再犯」者，前所實施之觀察、勒戒或強
    制戒治已足以遮斷其施用毒品之毒癮，為期自新及協助其斷
    除毒癮，仍用「初犯」規定，先經觀察、勒戒或強制戒治之
    程序。從而依修正後之規定，祇於「初犯」及「5 年後再犯
    」2 種情形，有其追訴條件之限制，即須於初犯經觀察、勒
    戒或強制戒治釋放後，5 年內均無施用毒品之行為，始能認
    其前所實施之觀察、勒戒或強制戒治已足遮斷毒癮，而得於
    5 年後再犯時，再予適用初犯之規定，重行觀察、勒戒等程
    序。倘5 年內已經再犯，被依法追訴處罰，縱其第3 次（或
    第3 次以上）施用毒品之時間在初犯釋放5 年以後，即與「
    5 年後再犯」之情形有別，且因已於「5 內再犯」，顯見其
    再犯率甚高，原實施觀察、勒戒或強制戒治，已無法收其實
    效，自無再經觀察、勒戒及強制戒治之必要，應由檢察官逕
    行起訴，始符新法修正之本旨（最高法院95年第7 次刑事庭
    會議決議參照）。查本案被告前於88年間因施用毒品犯行，
    經送觀察、勒戒後，認有繼續施用毒品傾向，再經本院裁定
    送強制戒治，於89年4 月18日戒治期滿執行完畢後，復於5
    年內再犯施用毒品犯行，經本院以92年度訴字第493 號判決
    判處有期徒刑10月確定（至於強制戒治部分，因毒品危害防
    制條例修正而未執行完畢），並入監服刑至93年10月31日乙
    節，有臺灣高等法院被告前案紀錄表1 份附卷可稽，是本案
    被告所為施用毒品之犯行，距89年4 月18日強制戒治執行完
    畢雖已逾5 年，惟被告在上開強制戒治執行完畢後，既已再
    犯施用毒品之罪，並經追訴處罰，揆諸前揭說明，其本次犯
    行即與毒品危害防制條例第20條第3 項所稱之「5 年後再犯
    」有別，是公訴人依法追訴，於法並無不合，本院自應依法
    論科。
三、
(一)查海洛因為毒品危害防制條例第2 條第2 項第1 款所稱之第
    1 級毒品。核被告甲○○所為，係犯毒品危害防制條例第10
    條第1 項之施用第1 級毒品罪，其持有第1 級毒品海洛因進
    而施用，持有毒品之行為為施用毒品之當然手段，不另論以
    持有毒品罪。
(二)又按行為後法律有變更者，應將行為時之法律與裁判時之法
    律比較適用最有利於行為人之法律；又新舊刑法關於刑之規
    定，雖同採從輕主義，惟比較時仍應就罪刑有關之共犯、未
    遂犯、連續犯、牽連犯以及累犯加重、自首減輕、暨其他法
    定加減原因、與加減例等一切情形，綜其全部之結果，而為
    比較，再適用有利於行為人之法律處斷，而不得一部割裂分
    別適用不同之新舊法（最高法院24年上字第4634號、29年上
    字第964 號判例意旨、95年第8 次刑事庭會議決議參照）。
    查本案被告先後多次施用第1 級毒品海洛因之犯行，時間密
    接，手段相同，所犯係構成要件相同之罪名，顯係基於概括
    犯意反覆為之，而被告行為後，94年2 月2 日公布修正之刑
    法已於95年7 月1 日施行（95年7 月1 日修正施行前之刑法
    稱修正前刑法），其中修正前刑法第56條連續犯之規定業經
    廢除，則被告於新刑法施行前之數次基於概括犯意所為之連
    續施用海洛因犯行，因行為後新刑法業已廢除連續犯之規定
    ，此廢除雖非犯罪構成要件之變更，但顯已影響及行為人刑
    罰之法律效果，自屬法律有變更，依新刑法第2 條第1 項規
    定比較新、舊刑法結果，仍應適用較有利於被告之行為時法
    律即修正前刑法第56條之規定，論以連續犯一罪，並依法加
    重其刑。
(三)起訴書雖僅記載被告於95年2 月13日晚上8 時許，在臺北市
    大同區○○街89巷2 號2 樓住處，施用第1 級毒品海洛因之
    犯行，然被告所犯本案其餘施用第1 級毒品犯行（部分並據
    檢察官移送併案審理），與上開起訴犯行間有連續犯之裁判
    上1 罪關係，為起訴效力所及，復據公訴人於本院審理時敘
    明補充，基於審判不可分原則，本院自應併予審究，附此敘
    明。
(四)被告有如事實欄所載前案科刑及執行之記錄，有臺灣高等法
    院被告前案紀錄表在卷可考，其於有期徒刑執行完畢後5 年
    內，再犯本案有期徒刑以上之罪，不論依修正前之刑法第47
    條，或修正後之刑法第47條第1 項之規定，均構成累犯，上
    開法律修正，對被告而言並無有利或不利之情形，自不生新
    舊法比較之問題，應逕依修正前之刑法第47條，論以累犯，
    並遞予加重其刑。
(五)爰審酌被告曾因施用毒品犯行而送觀察、勒戒、強制戒治及
    判處罪刑，仍不知悛悔，復再施用第1 級毒品，顯已有成癮
    性，惟念其施用毒品乃戕害自己身心健康，尚未危及他人，
    且於本院審理中主動供出其他施用毒品犯行，態度良好，並
    其犯罪之動機、目的、次數及其智識程度等一切情狀，量處
    如主文所示之刑，以示懲儆（依最高法院95年度第8 次刑事
    庭會議決議六、< 一> 之意旨，新刑法第57條之規定，為法
    院就刑之裁量審認標準見解之明文化，非屬法律之變更，無
    新舊法比較適用之問題）。
四、扣案之海洛因殘渣（無從與盛裝之夾鏈袋剝離秤重），係查
    獲之第1 級毒品，不問是否屬於犯人所有，應依毒品危害防
    制條例第18條第1 項前段之規定，諭知沒收銷燬，至於盛裝
    上開海洛因殘渣之夾鏈袋2 只、扣案之空夾鏈袋5 只及注射
    針筒2 支，業據被告坦承為其所有之物，核其用途在於盛裝
    被告所施打之毒品海洛因，防止其裸露潮濕及施打海洛因，
    自屬供本案犯罪所用之物，均應依刑法第38條第1 項第2款
    之規定，諭知沒收。
據上論斷，應依刑事訴訟法第273 條之1 第1 項、第299 條第1
項前段，毒品危害防制條例第10條第1 項、第18條第1 項前段，
刑法第2 條第1 項、第38條第1 項第2 款、修正前刑法第11條、
第56條、第47條，判決如主文。
本案經檢察官王以文到庭執行職務。
中    華    民    國    95    年    9     月    6     日
                  刑事第七庭法  官  吳祚丞
以上正本證明與原本無異。
如不服本判決，應於判決送達後10日內，向本院提出上訴狀。
                            書記官  林立原
中    華    民    國    95    年    9     月    11    日
論罪法條：
毒品危害防制條例第10條第1項
施用第一級毒品者，處 6 月以上 5 年以下有期徒刑。


司法院資訊處製作；財團法人民間司法改革基金會備份。
